【裁判字號】    98,聲再,93
【裁判日期】    990112
【裁判案由】    遷讓房屋等
【裁判全文】
臺灣高等法院民事裁定                  98年度聲再字第93號
聲  請  人  乙○○
相  對  人  國防部軍備局
法定代理人  甲○○
上列當事人間遷讓房屋等事件，聲請人對於中華民國98年11月10
日本院98年度聲再字第69號確定裁定，聲請再審，本院裁定如下
：
    主  文
聲請駁回。
聲請費用由聲請人負擔。
    理  由
一、本件聲請人於民國98年11月20日收受本院98年11月10日98
    年度聲再字第69號裁定（下稱原確定裁定，送達回執附前揭
    第69號卷15頁），其於98年12月14日提起本件再審之聲請，
    並未逾民事訴訟法第500條第1項所定之30日不變期間，合先
    敘明。
二、本件聲請意旨略以：伊於98年11月20日接獲原確定裁定，詎
    原確定裁定仍以伊逾時提起再審之聲請，程序上不合法為由
    ，而駁回伊再審之聲請。惟本院95年度重上字第401號判決
    （下稱第401號判決）係於96年2月26日送達，伊於96年3月
    12日提起再審之訴，法院已接受並作出96年度再易字第48號
    判決，後其因不服該判決具重大瑕疵，又發現重大新證據，
    乃提出歷次再審之聲請，故無逾法定30日不變期間之情事。
    又伊98年9月22日所提聲請再審狀係針對訴訟實體之再審事
    由，及適用法規顯有錯誤之再審事由，且均在五年內提出，
    亦無逾法定期限之問題。另實體法與程序法乃訴訟案件一體
    之二面，若明知有冤屈，而刻意以程序問題擋拒實體上審判
    ，有違司法正義。原確定裁定具民事訴訟法第496條第1項第
    1款之適用法規顯有錯誤之再審事由，爰聲明廢棄原確定裁
    定云云。
三、按民事訴訟法第496條第1項第1款所謂適用法規顯有錯誤，
    係指確定判決所適用之法規顯然不合於法律規定，或與司法
    院現尚有效及大法官會議之解釋，或最高法院有效之判例顯
    然違反者而言（最高法院60年度台再字170號判例參照）。
    另再審之訴，應於三十日之不變期間內提起。前項期間，自
    判決確定時起算，判決於送達前確定者，自送達時起算；其
    再審之理由發生或知悉在後者，均自知悉時起算。但自判決
    確定後已逾五年者，不得提起。民事訴訟法第500條第1項、
    第2項分別定有明文。查本件聲請人於本院98年度聲再字第
    69號遷讓房屋等之再審事件中，經本院以98年10月1日院通
    民真98聲再69字第0980012766號函，請聲請人確認其所提出
    之98年9月22日聲請再審狀是否針對本院98年度聲再字第56
    號裁定（下稱第56號確定裁定）聲請再審時，聲請人即以98
    年10月12日民事訴訟陳明狀，表明係針對本院前揭第401號
    民事確定判決提起再審，有該民事訴訟陳明狀可參（見本院
    第69號卷11頁），準此，是否逾越提起再審之訴之法定不變
    期間，即應以本院前揭401號確定判決判斷之，而非以本院
    前揭56號確定裁定判斷之，故原確定裁定乃以「本院95年度
    重上字第401號確定判決，於民國96年2月13日宣示，於同年
    2月26日送達再審原告，再審原告未提起上訴，乃再審原告
    至98年9月22日，始行提起本件再審之訴，顯已逾30日之不
    變期間，揆諸前開說明，自不合法」等語，認聲請人之再審
    之訴，為不合法，而裁定駁回其再審之聲請，於法相符，並
    無適用法規顯有錯誤之情事。本件聲請人主張原確定裁定具
    有民事訴訟法第496條第1項第1款所列之再審事由，非屬正
    當，其執此提起本件再審之聲請，為無理由，應予駁回。
四、爰依民事訴訟法第507條、第502條第2項、第95條、第78條
    ，裁定如主文。
中    華    民    國    99    年    1    月    12    日
                    民事第十六庭
                        審判長法  官  王聖惠
                              法  官  邱瑞祥
                              法  官  呂淑玲
正本係照原本作成。
不得抗告。
中    華    民    國    99    年    1     月    12    日
                              書記官  明祖全

司法院資訊處製作；財團法人民間司法改革基金會備份。
